臺灣新北地方法院民事裁定
111年度消債更字第133號
聲  請  人  張雅蓁  

代  理  人  王至德律師(法扶律師)  
上列當事人聲請消費者債務清理更生事件，本院裁定如下：
    主  文
聲請人張雅蓁自中華民國一百一十一年六月七日上午十時起開始
更生程序。
命司法事務官進行更生程序。
    理  由
一、按債務人不能清償債務或有不能清償之虞者，得依本條例所
    定更生或清算程序，清理其債務；本條例所稱消費者，係指
    5年內未從事營業活動或從事小規模營業活動之自然人，前
    項小規模營業係指營業額平均每月新臺幣（下同）20萬元以
    下者；債務人無擔保或無優先權之本金及利息債務總額未逾
    1,200萬元者，於法院裁定開始清算程序或宣告破產前，得
    向法院聲請更生。消費者債務清理條例（下稱消債條例）第
    3條、第2條第1項、第2項、第42條第1項分別定有明文。又
    債務人對於金融機構負債務者，在聲請更生或清算前，應向
    最大債權金融機構請求協商債務清償方案，或向其住、居所
    地之法院或鄉、鎮、市、區調解委員會聲請債務清理之調解
    。債務人為前項請求或聲請，應以書面為之，並提出財產及
    收入狀況說明書、債權人及債務人清冊，及按債權人之人數
    提出繕本或影本，亦為消債條例第151條第1項、第2項所明
    定。再法院開始更生程序之裁定，應載明其年、月、日、時
    ，並即時發生效力；法院裁定開始更生或清算程序後，得命
    司法事務官行更生或清算程序，消債條例第45條第1項、第1
    6條第1項前段亦有明文可參。
二、本件聲請意旨略以：伊因借款及擔任第三人永國實業有限公
    司連帶保證人，致積欠無擔保或無優先權之債務總金額為40
    5萬2,232元。伊雖依消債條例向本院聲請前置調解，惟伊無
    法負擔還款方案，致協商不成立，是伊實有不能清償債務之
    虞。又伊於5年內並未從事營業額平均每月20萬元以下之營
    業活動，復未經法院裁定開始清算程序或宣告破產，爰請求
    鈞院裁定准予更生等語。
三、經查：
  ㈠本件聲請人於消債條例施行後，向本院聲請債務清理調解程
    序，最大債權銀行中和地區農會（下稱中和農會）雖提出每
    期30,190元、年利率0％、180期之調解方案，惟聲請人每月
    收入25,000元，每月最多僅能還款5,000元，致協商不成立
    等情，業經本院職權調取本院109年度司消債調字第476號卷
    （下稱司調卷）查明屬實，是本件聲請人所提更生之聲請所
    應審究者為其現況是否有不能清償債務或有不能清償之虞之
    情事。
  ㈡聲請人主張有不能清償債務之虞之事實，業據其提出財產及
    收入狀況說明書、全國財產稅總歸戶財產查詢清單、民國10
    7、108及109年度綜合所得稅各類所得資料清單、債權人暨
    債務人清冊、財團法人金融聯合徵信中心查詢當事人綜合信
    用報告回覆書、勞工保險被保險人投保資料表、戶籍謄本、
    中華民國人壽保險商業同業公會—保險業通報作業資訊系統
    資料查詢結果表、遠東人壽—批註書、保險契約一覽表、南
    山人壽保單價值準備金一覽表、銀行存摺影本、臺灣集中保
    管結算所—集保戶往來參加人明細資料表、保管帳戶餘額表
    、客戶存券異動明細表、投資人於各專戶無資料明細表、投
    資人於清算交割銀行未開戶明細表等件為證（見司調卷第17
    至20頁、本院卷第25至44頁、第51至56頁、第59至64頁、第
    79至110頁）。又聲請人除存款1,033元外，另有保單價值17
    萬5,761元。聲請人復陳稱其現任職於第三人台灣雙崟創意
    整合行銷國際股份有限公司，每月收入2萬5,000元，此有在
    職證明書、薪資證明等件附卷可稽（見本院卷第67至69頁）
    。
  ㈢另聲請人主張其每月必要支出依新北市政府所公告之110年度
    新北市最低生活費之1.2倍即1萬8,720元計算，經核符合消
    債條例第64條之2第1項規定；且依消債條例施行細則第21條
    之1第3項規定，聲請人若表明以行政院衛生福利部公布之最
    低生活費1.2倍計算必要支出，毋庸記載原因、種類及提出
    證明文件，是聲請人上開主張應為可採。聲請人復主張每月
    需支出母親李麗敏之扶養費5,889元，與其妹張雅茹、其弟
    陳景棠3人共同分擔扶養責任，經核未逾111年度新北市每人
    每月最低生活費用1.2倍數額即1萬8,960元之數額【計算式
    ：18,960÷3＝6,320】，應屬合理而可憑信。
  ㈣承上，聲請人每月所得收入扣除每月必要生活支出及扶養費
    後，每月僅餘391元【計算式：25,000－18,720－5,889＝391】
    。故本院審酌聲請人現況之財產、勞力及信用等清償能力，
    足認以聲請人每月收入於扣除每月合理之基本生活費用，應
    已不能清償前開所負無擔保或無優先權債務405萬2,232元。
    從而，聲請人所為本件聲請，核符消債條例第3條所定之要
    件。
四、綜上所述，本件聲請人為一般消費者，並未從事營業活動，
    且其確有不能清償債務之情事，又所負無擔保或無優先權之
    債務並未逾1,200萬元，亦未經法院裁定開始清算程序或宣
    告破產，復查無消債條例第6條第3項、第8條或第46條各款
    所定駁回更生聲請之事由存在，則聲請人聲請本件更生，洵
    屬有據，應予准許。
五、至聲請人於更生程序開始後，應另提出足以為債權人會議可
    決或經法院認為公允之更生方案以供採擇，俾免更生程序進
    行至依消債條例第61條規定應行清算之程度，附此敘明。
六、依消債條例第11條第1項、第45條第1項、第16條第1項，裁
    定如主文。
中　　華　　民　　國　　111 　年　　6 　　月　　7 　　日
                  民事第二庭  法  官  黃若美
上為正本係照原本作成。
本件不得抗告。
本裁定已於111年6月7日上午10時公告。
中　　華　　民　　國　　111 　年　　6 　　月　　7 　　日
                              書記官  蔡佩珊